【裁判字號】    95,上更(一),19
【裁判日期】    950525
【裁判案由】    違反毒品危害防制條例
【裁判全文】
臺灣高等法院高雄分院刑事判決      95年度上更(一)字第19號
上  訴  人
即  被  告  乙○○
                    （另案在臺灣高雄第二監獄執行中）
指定辯護人  許再定  律師
上列上訴人因違反毒品危害防制條例案件，不服臺灣屏東地方法
院93年度訴字第784 號中華民國94年4 月26日第一審判決（起訴
案號：臺灣屏東地方法院檢察署92年度偵續字第42號），提起上
訴，判決後，經最高法院發回更審，本院判決如下：
    主  文
原判決撤銷。
乙○○共同連續販賣第一級毒品，累犯，處有期徒刑捌年。販賣
第一級毒品所得財物新臺幣參萬零伍佰元沒收，如全部或一部不
能沒收時，以其財產抵償之。
    事  實
一、乙○○前因違反麻醉藥品管理條例案件，經臺灣屏東地方法
    院於民國87年5 月6 日以87年度易字第364 號判處有期徒刑
    6 月，於87年7 月13日判決確定，並於87年9 月2 日易科罰
    金執行完畢；又因傷害案件，經本院89年度上易字第1675號
    判決判處有期徒刑6 月，於90年1 月2 日確定，同年2 月13
    日易科罰金執行完畢。詎其仍不知悔改，明知海洛因業經行
    政院公告為毒品危害防制條例第2 條第2 項第1 款之第一級
    毒品，不得非法持有、販賣，自民國92年1 月間起，以每日
    新台幣（下同）2,500 元之代價受僱於黃山水（未據起訴）
    ，與黃山水及其手下綽號「大頭」之吳永信、綽號「跛腳生
    」之謝恆生及綽號「隆興」之蘇隆興等成年人（均未起訴）
    ，共同基於販賣第一級毒品海洛因之概括犯意聯絡，由乙○○及黃山水之上開手下，分為早晚班2 組，並由黃山水提供
    定期更換之行動電話予乙○○等人作為聯絡毒品交易之犯罪
    工具，由其等分別負責接聽購毒者即丙○○、甲○○之電話
    ，約定交易毒品之金額、數量及交付地點，再依約定地點前
    往交付毒品及收取價金，乙○○與綽號「大頭」之吳永信為
    同一組，由綽號「大頭」之吳永信負責接聽電話，乙○○再
    搭載綽號「大頭」之吳永信前往約定地點交付毒品及收取價
    金，乙○○因是按日計酬，只就其交付毒品之行為，負共同
    販賣毒品之責任。其中自92年1 月15日起至92年5 月21日乙○○為警查獲之日止，由綽號「大頭」之吳永信與丙○○相
    約在屏東縣東港鎮三西和慈惠護校前或南州鄉代天府前交易
    ，再由乙○○搭載綽號「大頭」之吳永信，以每小包海洛因
    （約0.3 公克）1,000 元之價格，販賣海洛因予丙○○施用
    ，共30次，得款30,000元（未扣案）。另甲○○自92年3 月
    初某日起至同年4 月初某日止，以上開方式向黃山水或其手
    下購買海洛因，約定在屏東縣南州鄉代天府前交易，每次購
    買金額為1,000 元或500 元不等，共30次，其中乙○○僅負
    責交付海洛因及收取價金1 次，得款500 元（未扣案）。嗣
    經警於92年5 月5 日14時30分許，在屏東縣南州鄉○○路12
    號前查獲丙○○涉嫌持有第一級毒品海洛因1 包後，進而循
    線查獲乙○○而查知上情。
二、案經屏東縣警察局潮州分局報請臺灣屏東地方法院檢察署檢
    察官偵查起訴。
    理  由
壹、程序部分：
一、被告92年5 月21日及同年8 月3 日警詢陳述之證據能力：
(一)、被告固辯稱92年5 月21日之警詢筆錄，係為伊製作筆錄之陳
    永豐警員要求伊依照丙○○之筆錄製作，並表示這樣就不會
    有事，所以伊即依照丙○○筆錄陳述，92年8 月3 日警詢筆
    錄第14頁倒數第6 行到第14頁背面第3 行，則係製作筆錄警
    員要求伊依照其記載而為陳述云云。辯護人則為被告辯護稱
    ：被告92年5 月21日之警詢筆錄，關於本案之時間、地點及
    人物，幾乎係先由警員自問自答後，再由被告照其回答內容
    陳述，有違刑事訴訟法第156 條之規定，由同一警員製作之
    92年8 月3 日被告警詢筆錄，亦同樣不具證據能力云云。
(二)、惟查：被告自第2 次偵查起迄本院上訴審審理時止，始終僅
    供述警詢筆錄係警方要求伊依照丙○○之筆錄而陳述，從未
    提及警員曾告以倘依照丙○○筆錄陳述，即可無事一語（92
    年度偵字第4084號卷第18頁；原審卷第87頁；本院上訴卷第
    42頁），是其事後於本院始辯稱警員要求伊依照丙○○筆錄
    而為陳述，即可無事，是否屬實，已非無疑。況且經本院勘
    驗被告92年5 月21日警詢筆錄結果，製作筆錄之陳永豐警員
    雖曾多次詢問被告是否願以污點證人向警方供出何人僱用被
    告販賣海洛因（本院95年4 月20日審判筆錄第7 、8 頁），
    惟並未出現陳永豐警員要求被告依照丙○○筆錄陳述，或者
    向被告表示倘其依照丙○○筆錄陳述即可無事之情形；且訊
    之證人陳永豐亦證稱忘記是否拿丙○○筆錄給被告看，但並
    未要求被告按照丙○○筆錄陳述等語（本院95年3 月30日審
    判筆錄第6 頁），再者陳永豐警員於製作筆錄過程中，雖多
    次自問自答，表示被告願意以污點證人向警方供出僱用被告
    販賣海洛因之人一語，惟此乃詢問被告是否有此意願，純屬
    個人詢問方式及技巧性問題，尚難以此遽認警方以利誘或其
    他不正方法，影響被告陳述之任意性，此觀被告聽聞陳永豐
    之上開言語後，或答稱「有賣過？」，或答稱：「販賣經過
    ？」、「假如寫知道這樣」、「都在他身邊，都有看到」等
    語，及陳永豐於被告為上開表示後，因見被告並未同意，乃
    又再次詢問被告：「賣海洛因部分，你是不是要以污點證人
    ，給警方說你曾被請過賣毒品給不特定人，是不是？」，被
    告雖回答：「對」，但陳永豐警員嗣後再詢問被告：「販賣
    部分，就是你願以污點證人向警察說，你曾被以毒品控制過
    ，對不對，賣藥的部分，曾被人以毒品控制，要你去賣毒品
    給別人？」，被告又回答：「是，不要說賣，寫拿毒品給人
    」，即被告仍未承認其受僱他人販賣海洛因，故嗣後警方即
    改詢問被告：「你願以污點證人向警方供述，曾被人以毒品
    控制，替人拿毒品與不特定人，係被何人以毒品控制？誰給
    你毒品控制？」，此時被告方回答：「山水仔」等語（本院
    95年4 月20日審判筆錄第7 、8 、9 頁），故被告顯然亦未
    因陳永豐多次詢問被告是否願意擔任污點證人，而順陳永豐
    警員之意而為陳述，反而多次更正陳永豐警員之意思，最後
    陳永豐並依被告之意，而記載被告僅受僱拿毒品予不特定人
    ，而非記載被告受僱販賣毒品，足見被告於該次之警詢陳述
    ，完全出於其自由意志而為陳述，並無任何因誘導或其他不
    正方法而為陳述之情形，是被告辯稱警員要求伊按照丙○○
    筆錄而為陳述，並表示倘依其筆錄陳述，即無事云云，顯非
    事實，委無足取。而辯護人以該警詢陳述，均係警員之說詞
    ，非被告之供述，亦屬無據。
(三)、又經本院勘驗被告92年8 月3 日警詢筆錄結果「全部錄製時
    間約33分，係採一問一答後再由警察以打字方式製作，警員
    訊問語氣平和，且未出現警員要求被告按照警員意思回答之
    情形」，此有本院95年4 月21日勘驗筆錄在卷可稽，且被告
    亦不否認當天警員係一邊打字，一邊詢問被告，且不知警員
    先打的是問題或回答等情（本院95年4 月21日勘驗筆錄第4
    頁），而證人陳永豐警員亦結證當天並未要求被告依照陳永
    豐警員之記載回答，完全係以一問一答方式，由被告自由陳
    述等語（本院95年3 月30日審判筆錄第6 頁），是被告辯稱
    當天係警員要求被告按警員意思而為陳述，及辯稱人辯護稱
    因被告92年5 月21日警詢陳述不具證據能力，92年8 月3 日
    之警詢筆錄亦當然不具證據能力云云，顯難採信。
二、關於被告92年8 月3 日警詢筆錄記載不符部分：經本院勘驗
    被告92年8 月3 日警詢筆錄關於陳述丙○○購買海洛因價錢
    之結果為：「警問：數量多少？被告答：1 千。（警：他都
    購買新台幣5 百元或1 千元啦吼？）」，此有勘驗筆錄在卷
    可憑（本院95年4 月21日勘驗筆錄第2 頁），是被告就警員
    詢問丙○○購買海洛因之金額時，被告僅回答1 千元，至於
    5 百或1 千元，係警員自己回答，此與警詢筆錄記載：「他
    （指丙○○）都購買新台幣5 百元或1 千元海洛因，5 百元
    約為0.3 公克，1 千元為0.5 公克海洛因」不符，故本院認
    此部分之記載與錄音帶內容不符，應無證據能力。
三、按被告以外之人於偵查中向檢察官所為之陳述，除顯有不可
    信之情況者外，得為證據；次按被告以外之人於檢察事務官
    、司法警察官或司法警察調查中所為之陳述，與審判中不符
    時，其先前之陳述具有較可信之特別情況，且為證明犯罪事
    實存否所必要者，得為證據；又按被告以外之人於審判外之
    陳述，雖不符前四條之規定，而經當事人於審判程序同意作
    為證據，法院審酌該言詞或書面陳述作成之情況，認為適當
    者，亦得為證據。當事人、代理人或辯護人於法院調查證據
    時，知有第159 條第1 項不得為證據之情形，而未於言詞辯
    論終結前聲明異議者，視為有前項之同意，刑事訴訟法第15
    9 條之1 第2 項、第159 條之2 、第159 條之5 分別定有明
    文。本件證人丙○○、甲○○、洪秀玉於偵查中具結向檢察
    官所為之證述，其陳述過程均詳載於各該偵訊筆錄，並由彼
    等於筆錄之末簽名確認，並無顯不可信之情況，應均有證據
    能力。
四、按被告以外之人（包括證人、鑑定人、告訴人、被害人及共
    同被告等）於檢察事務官、司法警察官或司法警察調查中所
    為之陳述，與審判中不符時，其先前之陳述具有較可信之特
    別情況，且為證明犯罪事實存否所必要者，得為證據，刑事
    訴訟法第159 條之2 定有明文。本件證人丙○○於92年5 月
    5 日17時10分至同日19時20分所為警詢陳述，及證人甲○○
    於92年5 月28日警詢陳述，均證述被告受僱於黃山水販賣海
    洛因一語（警詢卷第16頁、92年度偵續字第42號卷【下稱偵
    卷A 】第51頁）惟其等於本院上訴審及本院審理時分別結證
    ：海洛因均直接向黃山水購買，並由本人交付等語；及海洛
    因係向黃山水及其手下購買，並由其等交付，被告非黃山水
    之手下等語（95年3 月30日審判筆錄第3 頁以下、95年4 月
    20日審判筆錄第3 頁以下），其等於警詢中及法院審理時之
    陳述已有前後不符之情形，本院審酌證人丙○○之陳述，係
    同日14時許證人丙○○為警查獲施用第一級毒品海洛因後，
    數小時後即為陳述，受外力影響之可能性極微，且製作該警
    詢筆錄之警員陳永豐亦於偵查中到庭陳稱：係丙○○為警查
    獲後自白犯行，警方始再對其製作檢舉筆錄，並未以利益交
    換，伊充其量僅會告知依毒品危害防制條例之規定，如能供
    出毒品來源，得減輕其刑等語明確（偵卷A 第13、14頁）。
    足認製作該筆錄之警員僅告知丙○○法律上得減刑之規定，
    並無其他不法情事。另證人甲○○之上開警詢陳述係在記憶
    猶新的情況下直接作成，記憶較清晰，且並未面對被告，其
    陳述較為坦然，又係經警在屏東看守所借訊而為陳述，較無
    可能受到強暴、脅迫等外力影響，揆諸上開說明，其等於警
    詢中所為之陳述，客觀上應具有較可信之特別情況，且亦為
    證明犯罪事實存否所必要，依上揭規定，其等於警詢中之證
    言自有證據能力。
貳、實體部分：
一、訊據上訴人即被告乙○○固不否認事先知悉黃山水販賣海洛
    因，黃山水亦曾於92年初邀約被告幫忙販賣海洛因，及曾經
    於92年年初時，騎乘機車至屏東縣東港鎮代天府，並在該處
    看到丙○○，及曾經騎機車至屏東縣東港鎮三西和之慈惠護
    校等情，惟矢口否認有何販賣毒品海洛因之犯行，辯稱：92
    年年初時黃山水雖邀伊幫忙販賣海洛因，但因伊當時另有工
    作，故予以拒絕，之後伊曾經應黃山水之請求，2 次騎機車
    載黃山水至屏東縣東港鎮代天府及慈惠護校，其中在代天府
    伊曾見到丙○○，在慈惠護校則未看到甲○○，且一到慈惠
    護校伊即先行離開，伊不知黃山水前往代天府及慈惠護校之
    目的，更未交付海洛因予丙○○及甲○○。又伊92年5 月21
    日之警詢筆錄，係為伊製作筆錄之陳永豐警員要求伊依照丙○○之筆錄製作，並表示這樣就不會有事，所以伊依照丙○○筆錄陳述，92年8 月3 日警詢筆錄第14頁倒數第6 行到第
    14頁背面第3 行，則係製作筆錄警員要求伊依照警詢之記載
    而為陳述云云。辯護人則為被告辯護稱：被告92年5 月21日
    之警詢筆錄，關於本案之時間、地點及人物，幾乎係先由警
    員自問自答後，再由被告照其回答內容陳述，有違刑事訴訟
    法第156 條之規定，由同一警員製作之92年8 月3 日被告警
    詢筆錄，因此亦同樣不具證據能力云云。經查：
(一)、被告曾以每日2,500 元之代價受僱於黃山水，與黃山水及其
    手下綽號「大頭」之吳永信、綽號「跛腳生」之謝恆生及綽
    號「隆興」之蘇隆興等人，分為早晚班2 組，並由黃山水提
    供定期更換之行動電話予被告等人作為聯絡交易毒品之犯罪
    工具，由其等分別負責接聽購毒者之電話，約定交易毒品之
    金額、數量及交付地點，再依約定地點前往交付毒品及收取
    價金，被告與綽號「大頭」之吳永信為同一組，由綽號「大
    頭」之吳永信負責接聽電話，被告再搭載綽號「大頭」之吳
    永信前往約定地點交付毒品及收取價金，及丙○○曾經撥打
    黃山水提供之行動電話，由吳永信接聽，再由被告遞送海洛
    因予丙○○，地點均在丙○○住處附近，遞送次數很多次等
    情，業據被告於92年5 月21日警詢筆錄（下稱第1 次警詢筆
    錄）、92年8 月3 日警詢筆錄（下稱第2 次警詢筆錄）供承
    在卷（警卷第20頁正反面、21、22頁、第13頁背面、14頁正
    反面）；及於92年5 月21日檢察官初訊中供述：伊有幫黃山
    水販賣海洛因，黃山水有留1 支行動電話，是在92年1 、2
    月間幫他賣的等語（92年核退字第447 號卷第8 頁），核與
    證人丙○○於92年5 月5 日17時10分許警詢（下稱第2 次警
    詢筆錄）時證述：是黃山水販賣毒品給伊，黃山水共賣給伊
    6 次，時間自92年4 月8 日起至92年4 月20日止，地點均在
    屏東縣東港鎮三西和慈惠護校門口，另外黃某亦僱用乙○○
    及綽號「龍應」（按應係「隆興之誤」）、「大頭」、「跛
    腳生」等人，分2 班，黃山水給每一員工手機及號碼，要求
    購毒者撥打行動電話約定交易地點，每月均更換手機號碼，
    伊曾向黃山水之手下購買過，自伊開始注射毒品起，即92年
    1 月15日起開始購買，每次交易地點在屏東縣東港鎮三西和
    慈惠護校前或南州鄉代天府前等語（警卷第15頁背面、第16
    頁正反面）；於93年4 月21日偵查中證述：「山水」有親自
    拿毒品給伊，也有請其手下拿來賣給伊，乙○○就是「山水
    」之手下等語（偵卷A 第44頁）相符；且證人丙○○於93年
    4 月19日偵訊中亦證述：92年5 月5 日在伊所駕車牌號碼D9
    9579號自小客車上查獲之海洛因，係乙○○放在伊車子中央
    扶手處等語（偵卷A 第39頁）；又據證人甲○○於警詢證述
    ：自92年3 月初起至同年4 月初止，向黃山水購買海洛因，
    共買約30次，每次均在屏東縣南州鄉代天府前，每次購買50
    0 元或1,000 元，黃山水有僱用幾名吸毒者幫其販賣，有「
    龍興」等語（按應係「隆興」之誤）；於偵查中證稱：伊都
    打電話聯絡，不一定是黃山水本人接，大部分是替他發藥的
    接，每次買1,000 元，都在南州鄉大廟前，拿毒品來之人有
    「龍興」、「大頭仔」、「跛腳生」，還有乙○○，不過乙○○只拿過1 、2 次給伊，黃山水本人也有拿過等語在卷（
    偵卷A 第63、64頁）；證人即被告之妻洪秀玉於偵查中亦結
    證：自伊92年4 月8 日觀察勒戒執行完畢後，曾見過被告送
    藥（指海洛因）給人家一語（偵卷A 第18頁）；再者，被告
    於原審亦自承：伊曾經騎機車搭載黃山水之手下前往交付毒
    品，及伊去黃山水處時，剛好黃山水他們要送毒品給慈惠之
    買家，叫伊以機車搭載綽號「大頭」去送貨，伊知道他們是
    要去賣毒品給買家等語（原審卷第112 、87頁）；而被告於
    本院亦不否認曾經騎乘機車前往屏東縣東港鎮三西和慈惠護
    校前及南州鄉代天府前，並曾看到丙○○等語（本院95 年2
    月24日準備程序筆錄第2 、3 頁）。綜此，足證被告確有受
    僱於黃山水，前往屏東縣東港鎮三西和慈惠護校前及南州鄉
    代天府前，交付海洛因予丙○○及甲○○，其嗣後辯稱未受
    僱於黃山水，亦不知前往上開地點之用意云云，顯係避重就
    輕之詞，不足採信。
(二)、證人丙○○雖於本院審理時均改證稱：伊只認識綽號「阿福
    」之人，而不認識被告，伊於偵查中所指之乙○○，並非指
    被告，而係指「阿福」之人云云，惟查本件係警方先於92年
    5 月5 日查獲證人丙○○持有海洛因，始於92年5 月21日持
    搜索票查獲被告，而證人丙○○製作第2 次警詢筆錄，向警
    方檢舉購買海洛因之來源為黃山水及其手下，並指證被告為
    黃山水手下中之一人一事，係在被告遭查獲之前，即92年5
    月5 日，則在證人丙○○於警詢供出被告為黃山水手下之前
    ，警方顯不知此事，故倘非證人丙○○主動供出被告姓名，
    警方如何得知並予以記載；而且證人丙○○於93年4 月19日
    第1 次偵查中起先亦證述其於92年5 月5 日遭查扣之海洛因
    ，係被告放在丙○○車上，且證述被告為丙○○讀書時之學
    長，認識已10餘年，為朋友關係等語（偵卷A 第39頁），而
    未否認認識被告，此並經本院上訴審勘驗錄音帶無訛，而製
    有勘驗筆錄在卷可憑（本院上訴卷第133 頁），又證人丙○○於93年4 月21日第2 次偵查中更結證其警詢陳述均實在，
    及陳稱在其製作完警詢筆錄之後，被告曾找證人丙○○質疑
    其為何供出被告姓名等語（偵卷A 第44頁）；且被告亦不否
    認知道丙○○此人（本院95年5 月11日審判筆錄第7 頁）；
    參以證人丙○○於本院上訴審時結證其於偵查中所指之人為
    「阿德」（本院上訴卷第100 頁），亦與證人丙○○於本院
    所述「阿福」之人有間，衡情倘其於偵查中所指之乙○○並
    非被告，而係另有其人，為何竟前後證述相歧，此亦與常情
    相違。綜此，足認證人丙○○於警詢及偵查中所指之乙○○
    ，確係被告無訛。又證人丙○○於本院上訴審及本院審理時
    固一再證述其購買海洛因，均直接與黃山水聯絡，並由黃山
    水本人親自交付毒品云云，惟此與其於警詢及偵查中所述齟
    齬，是否可信，顯非無疑，而且其於本院上訴審及本院審理
    時，又故意偽稱其於偵查中所指之乙○○並非被告，已如前
    述，益證其於本院先後2 次證述，有迴護被告之嫌；佐以倘
    證人丙○○於警詢中係為獲依毒品危害防制條例第17條所定
    減刑寬典之優待，始為虛偽之陳述，則其僅供出黃山水之人
    即足矣，又何須再牽累他人，將被告一併供出之理，由此足
    證證人丙○○嗣於本院上訴審及本院審理時所述，均係附和
    被告之詞，委無足取。
(三)、又按證人之陳述有部分前後不符，或相互間有所歧異時，究
    竟何者為可採，法院仍得本其自由心證予以斟酌，非謂一有
    不符或矛盾，即應認其全部均為不可採信（最高法院74年台
    上字第1599號判例參照）。本件關於證人丙○○向黃山水及
    包括被告在內之黃山水手下購買海洛因之次數及金額，證人
    丙○○固於警詢時2 次提及每次購買新台幣500 元海洛因乙
    包（約毛重0.25公克）一語（警卷第15頁背面、第16頁背面
    ），惟此與證人丙○○於本院上訴審時證述每次購買1 包1,
    000 元有間（本院上訴卷第98頁），且被告於警詢亦供述丙○○購買海洛因之金額為1,000 元（本院95年4 月21日勘驗
    筆錄第2 頁），故以證人丙○○於本院上訴審證述每次1,00
    0 元購買1 包為可採。又關於證人丙○○向黃山水及包括被
    告在內之黃山水手下購買海洛因之次數及開始購買時間，證
    人丙○○於警詢固證述向黃山水本人購買約6 次，時間自92
    年4 月8 日起至4 月20日止（正確時間已忘）等語，惟其於
    同一次警詢又陳述自92年1 月15起開始向黃山水之手下購買
    海洛因等語（警卷第15頁背面、第16頁背面），顯然其係將
    向黃山水本人及向黃山水手下購買海洛因之時間區隔開，佐
    以被告於偵查中自承自92年1 、2 月間開始幫黃山水販賣毒
    品，如前所述，及被告於第2 次警詢中供述丙○○購買很多
    次（警卷第14頁），證人丙○○於本院上訴審時亦證述其1
    天拿1 次海洛因，及先後向黃山水購買海洛因約30次一語（
    本院上訴審卷第98、100 頁），故認證人丙○○購買海洛因
    之時間應為自92年1 月15日起至同年5 月21日被告被警查獲
    止，次數則為30次較為可採。
(四)、證人甲○○雖於本院上訴審及本院審理時翻異前詞，改稱：
    被告從未交付毒品予伊，係由黃山水及其手下販賣及交付海
    洛因予伊，伊在警詢時證述被告為黃山水之手下一語，係因
    當時伊吸毒精神不佳云云，惟查證人甲○○係於92年5 月28
    日經警在屏東看守所借訊時指證被告為黃山水之手下，惟其
    接受詢問時仍因案被羈押中，並無施用毒品之可能，顯見其
    所稱：因施用毒品精神不佳始誤指被告云云，顯無足採。佐
    以證人甲○○於93年7 月15日偵查中仍為同一指證，並且證
    述被告曾交付海洛因予伊1 、2 次等語（偵卷A 第63頁），
    益見證人甲○○嗣於本院上訴審及本院所述，與事實不符，
    難予採信。
(五)、至於證人甲○○於92年5 月21日警詢（下稱第1 次警詢）中
    固僅證述其施用之海洛因係向綽號「小東」之人購買一語（
    警卷第26頁），嗣於92年5 月28日則證述除向「小東」之人
    購買外，尚有向黃山水及包括被告在內之黃山水手下購買海
    洛因一語（偵卷A 第51頁），而略有不符，惟其於第1 次警
    詢中並未證述僅向「小東」之人購買，證人甲○○於本院亦
    證述當時除向「小東」之人購買外，尚有向黃山水購買等語
    （本院95年3 月30日審判筆錄第4 頁），足證證人甲○○前
    後證述並無歧異。又關於證人甲○○向黃山水及其手下購買
    海洛因之金額，證人甲○○於警詢結證每次購買500 元或1,
    000 元（偵卷A 第51頁），於偵查中、本院上訴審及本院審
    理時則先後證述：一次都買1,000 元一語（偵卷A 第63頁；
    本院上訴審卷第103 頁、本院95年3 月30日審判筆錄第4 頁
    ），亦有不一，惟經本院質之是否買過500 元時，則證述：
    也有，但比較少（本院95年3 月30日審判筆錄第5 頁），顯
    見其前後證述並無矛盾，僅因購買500 元者較少，故於偵查
    及本院證述時未提及而已。
(六)、尚應審酌者為被告販賣海洛因予甲○○之金額，依本院上開
    認定被告與黃山水及其手下販賣海洛因予證人甲○○之次數
    固為30次，金額為1,000 或500 元不等，惟因證人甲○○證
    述其中由被告交付毒品者僅1 、2 次，如前所述，且被告係
    按日計酬，而非以月計薪，本院因認被告應僅就其有分擔犯
    行即交付毒品予證人甲○○部分負責，至於黃山水及其手下
    另外販賣予證人甲○○部分，尚難認被告有與渠等有何犯意
    聯絡。又被告交付毒品予證人甲○○之次數及金額，依證人
    甲○○之證述為1 、2 次，金額為1,000 元、500 元不等，
    採最有利被告之認定，認應以被告交付毒品予證人甲○○之
    次數為1 次，金額則為500 元。
(七)、本件雖無查獲任何販毒之相關工具或證物，惟依被告自承之
    上開事實及證人丙○○、甲○○、洪秀玉之證述情節，被告
    於販賣毒品之過程中，乃係負責將「山水」等人與買家所達
    買賣合意之毒品交付買家之階段行為，而非負責分裝毒品或
    為「山水」接聽購毒者電話之人，是本案雖無扣得販賣毒品
    相關之帳冊、電子磅秤、行動電話等工具，仍不得遽認被告
    即無為本件犯行之可能。
二、綜上所述，被告否認有販賣第一級毒品海洛因情事云云，無
    非卸責，應不可採，被告犯行事證明確，其販賣第一級毒品
    海洛因犯行已堪認定。
三、查海洛因係屬毒品危害防制條例第2 條第2 項第1 款規定之
    第一級毒品。核被告所為，係犯毒品危害防制條例第4 條第
    1 項之販賣第一級毒品海洛因罪。其因販賣而持有海洛因之
    低度行為，為其後販賣之高度行為所吸收，不另論罪。被告
    就上開犯行，與黃山水及其已成年手下「大頭」、「跛腳生
    」、「隆興」，有犯意聯絡及行為分擔，為共同正犯。而被
    告先後販賣第一級毒品海洛因之數行為，時間緊接，所犯構
    成要件相同之罪，顯係基於概括犯意為之，為連續犯，應依
    刑法第56條之規定論以一罪。被告前因違反麻醉藥品管理條
    例案件，經臺灣屏東地方法院於民國87年5 月6 日以87年度
    易字第364 號判處有期徒刑6 月，於87年7 月13日判決確定
    ，並於87年9 月2 日易科罰金執行完畢；又因傷害案件，經
    本院89年度上易字第1675號判決判處有期徒刑6 月，於90年
    1 月2 日確定，同年2 月13日易科罰金執行完畢，此有臺灣
    高等法院被告前案紀錄表1 份在卷可稽，其於5 年內再犯本
    件有期徒刑以上之罪，為累犯，應依刑法第47條規定，就其
    法定刑罰金部分加重其刑，至法定刑為死刑或無期徒刑部分
    ，依法不得加重。查被告販賣第一級毒品海洛因予他人施用
    ，固然戕害他人之身心，惟念其對重典之認識不夠深切，且
    販毒數量、所得價金不多，與販賣海洛因之大、中盤毒梟未
    可比擬，若處以最輕法定刑無期徒刑，依社會一般觀念仍嫌
    過重，客觀上足以引起一般同情，衡情其犯罪情狀尚有可憫
    恕之處，爰依刑法第59條規定，減輕其刑，並與前開得以加
    重部分而依法先加後減之。
四、原審認被告犯罪事實明確，予以論科，固非無見，惟查：(一)
    被告受僱黃山水販賣海洛因予丙○○有30次，非只1 次，原
    判決於事實欄認定被告販賣海洛因予丙○○僅1 次，自有未
    洽；(二)又被告販賣海洛因予丙○○及甲○○之價金為30,000
    元及500 元，亦如前述，故原判決認被告販賣海洛因予丙○○及甲○○，僅取得500 及1,000 元，亦有未合。被告仍執
    前詞否認犯罪，提起本件上訴，雖無理由，然原判決既有上
    開可議之處，仍應予撤銷改判。爰審酌被告為圖私利，竟販
    賣海洛因危害社會大眾健康生命，且犯後猶飾詞卸責，惟念
    其受僱於黃山水，賺取日薪2,500 元，所得非鉅等一切情狀
    ，量處如主文第2 項所示之刑。又被告販賣第一級毒品分別
    所得價金30,000元、500 元，共計所得財物30,500元，應依
    毒品危害防制條例第19條第1 項規定宣告沒收，如全部或一
    部不能沒收時，以被告之財產抵償之。至於被告販賣第一級
    毒品雖約定每日可得報酬2,500 元，然並無證據證明被告已
    取得；另被告販賣第一級毒品所用之行動電話1 支，亦無證
    據證明為被告或黃山水及其手下所有，故均不予宣告沒收；
    扣案之海洛因1 包則與本案販賣犯行無關，亦無庸為沒收銷
    燬之宣告，附此敘明。
據上論斷，應依刑事訴訟法第369 條第1 項前段、第364 條、第
299 條第1 項前段，毒品危害防制條例第4 條第1 項、第19條第
1 項，刑法第11條、第28條、第56條、第47條、第59條，判決如
主文。
本案經檢察官王登榮到庭執行職務。
中    華    民    國    95    年    5     月    25    日
                  刑事第六庭  審判長法  官  王光照
                                    法  官  張盛喜
                                    法  官  李璧君
以上正本證明與原本無異。
如不服本判決應於收受本判決後10日內向本院提出上訴書狀，其
未敘述上訴理由者，並得於提起上訴後10日內向本院補提理由書
狀（均須按他造當事人之人數附繕本）「切勿逕送上級法院」。
中    華    民    國    95    年    5     月    26    日
                                    書記官  唐奇燕
附錄本件判決論罪科刑法條：
毒品危害防制條例第4 條第1 項：
製造、運輸、販賣第一級毒品者，處死刑或無期徒刑；處無期徒
刑者，得併科新臺幣1,000萬元以下罰金。


司法院資訊處製作；財團法人民間司法改革基金會備份。
